【裁判字號】    97,重訴,11
【裁判日期】    971030
【裁判案由】    殺人
【裁判全文】
臺灣基隆地方法院刑事判決              97年度重訴字第11號
公  訴  人  臺灣基隆地方法院檢察署檢察官
被      告  乙○○
                    5
指定辯護人  義務辯護人葉鞠萱律師
上列被告因殺人案件，經檢察官提起公訴（97年度偵字第2364號
），本院判決如下：
    主  文
乙○○殺人，累犯，處有期徒刑捌年。扣案之尖刀壹把沒收。
    事  實
一、乙○○前曾因施用毒品案件，經臺灣板橋地方法院以92年度
    易字第583號判決判處有期徒刑6月確定，於民國93年6月30
    日執行完畢。又因施用毒品案件，經臺灣板橋地方法院以94
    年訴字第1837號判決判處有期徒刑1年6月確定，復因竊盜案
    件，經臺灣板橋地方法院以94年度簡字第6056號判決判處有
    期徒刑3月確定，上開2罪，嗣經臺灣板橋地方法院以96年聲
    減字第212號裁定，經減刑後定應執行有期徒刑10 月確定，
    於96年7月16日執行完畢。
二、乙○○與許毓為朋友，乙○○原即懷疑許毓與其前女友
    賴翊庭有染，對此事早已心存不滿，97年5月28日上午10 時
    許，許毓駕駛車牌號碼HG-9358 號自用小客車，搭載乙○
    ○，前往基隆市○○區○○街，欲伺機行竊該地區之挖土機
    ，同日下午6 時許，許毓將上開自用小客車停放在基隆市
    暖暖區○○街125號附近山區道路旁，2人於施用毒品後，許
    毓開始清洗上開車輛，乙○○則坐在車內後座閉目養神，
    嗣許毓邊接聽手機邊走回駕駛座，因乙○○聽到與許毓
    通話之人係其前女友賴翊庭，遂向許毓質問，惟許毓否
    認並掛斷電話，嗣於同日19時51分許，許毓坐於駕駛座上
    以所持用之0000000000號行動電話發送簡訊時，乙○○懷疑
    許毓係在傳送簡訊給其前女友賴翊庭，隨即自後座起身探
    頭查看，仍遭許毓否認，許毓因而轉身與乙○○發生口
    角，於許毓以0000000000號手機於同日19時55分56秒撥打
    至勝塑膠公司0000000000號電話（通話時間2 秒）後，乙○
    ○竟基於殺人犯意，趁許毓不備之際，以左手勾住許毓
    頸部，將許毓頭部壓夾在右前座頭枕處，許毓掙扎反抗
    ，仍被乙○○往後拉至後座，乙○○再持其所有日前攜帶置
    於許毓自小客車內用以防備與許毓吵架時之用之尖刀1
    把，朝許毓左頸處由左往右刺入，許毓因左頸深刺切創
    切斷頸動脈及頸靜脈，而很快大量出血，致出血性休克，橫
    躺在車內後座，乙○○見許毓已無動靜，認為許毓已死
    亡，即自後座經由前座中央扶手處，爬到前座，打開駕駛座
    車門下車，以路旁山泉水清洗雙手及行兇之尖刀，再於同日
    晚間8 時許，駕駛上開自用小客車，載運許毓，沿基隆市
    暖暖區○○街下山，自暖暖交流道駛上中山高速公路，乙○
    ○沿途使用許毓之0000000000號手機，撥打電話給其乾妹
    吳佩季持用之0000 000000手機（20:33:19通話161秒、20:4
    0:37通話297秒）並接聽吳佩季以上開手機打0000000000 號
    （20:51:25秒通話33 0秒、21:01:49秒通話7 秒），告知其
    已將許毓殺害，要去自首，並應吳佩季之要求，於同日晚
    間9時許，乙○○駛下三重交流道，在臺北縣三重市○○路○
    段109 號橡木桶洋酒店前，與吳佩季碰面，並將其之前向吳
    佩季借用之0000000000號手機歸還，嗣乙○○於同日21時45
    分57秒再以許毓所有之0000000000號手機撥打查號台得悉
    台北縣政府警察局海山分局電話後，繼於同日21時50分01秒
    撥打海山分局00-00000 000號電話向員警表示殺了人要自首
    ，因未獲理會，乙○○復一邊開車往板橋方向行駛，一邊以
    上開手機發送簡訊至吳佩季上開手機（97年5月28日23:59:5
    8、97年5月29日00:03: 22、同日00:04:09、同日00:08:13
    、00:27:38、00:41:42、00:52:53、00:53:54、00: 58:03
    、01:18:33、01:19:45、0 1:20:53、01:23:58、01:32:01
    、01:37:40），期間並多次與吳季佩通話，而吳佩季亦回覆
    多次簡訊予乙○○，嗣乙○○於97年5月29日上午2時03分48
    秒，再次以許毓所有之0000000000號電話撥打查號台，詢
    問臺北縣政府警察局海山分局電話，再於97年5月29日上午2
    時11分14秒撥打台北縣政府警察局海山分局00-00000000 號
    電話向員警表示殺了人要自首，並駕駛上開自用小客車載運
    許毓，前往臺北縣政府警察局海山分局，期間許毓已因
    出血性休克而死亡，乙○○於同日2時20 分主動向警和盤托
    出上開犯罪事實並自首接受裁判，經警查看，在上開自用小
    客車後座發現許毓屍體，並在駕駛座下方腳踏墊處，起獲
    乙○○行兇所用之尖刀1把。
二、案經被告自首、告訴人陳佳妤訴請及基隆市警察局第三分局
    移送臺灣基隆地方法院檢察署檢察官偵查起訴。
    理  由
壹、證據能力部分：
    按被告以外之人於審判外之言詞或書面陳述，除法律有規定
    者外，不得作為證據，刑事訴訟法第159條第1項定有明文。
    次按被告以外之人於審判外之陳述，雖不符第159條之1至第
    159條之4之規定，而經當事人於審判程序同意作為證據，法
    院審酌該言詞陳述或書面陳述作成時之情況，認為適當者，
    亦得為證據；當事人、代理人或辯護人於法院調查證據時，
    知有第159條第1項不得為證據之情形，而未於言詞辯論終結
    前聲明異議者，視為有前項之同意，同法第159條之5定有明
    文。本案於本院準備程序時，被告就本院下列所引被告以外
    之人於審判外之言詞或書面陳述之證據能力均表示無意見，
    且迄至本院審理調查證據時亦未爭執上開證據之證據能力，
    經本院審酌該等言詞或書面陳述作成時之情況，並無非法取
    得等不適當之情形，且經本院於審判期日依法進行證據之調
    查、辯論，被告於訴訟上之程序權，已受保障，依刑事訴訟
    法第159條之5之規定，應認有證據能力，得為本案之證據。
貳、事實部分：
一、上開事實，迭據被告乙○○於警詢、偵查、本院準備程序及
    審理中坦承不諱，且有臺北縣政府警察局海山分局正對面監
    視器翻拍照片、臺北縣政府警察局山分局受理各類案件紀錄
    表、臺北縣政府警察局勤務指揮中心治安狀況摘要表、海山
    分局轄區內許毓死亡案件初步勘察報告、現場勘察初步報
    告、相驗筆錄、勘驗筆錄、案發現場照片、許毓陳屍車內
    照片、解剖筆錄、臺灣基隆地方法院檢察署相驗屍體證明書
    、被告涉嫌殺人案逃逸路線、內政部警政署刑事警察局97年
    6 月11日刑紋字第0970085174號鑑驗書、97年8月20 日刑醫
    字第0970110215號鑑驗書、97年8月25日刑紋字第097012468
    5號鑑驗書、法務部法醫研究所法醫研所 (97) 醫剖字第097
    11 00943號解剖報告書、鑑定報告書、0000000000行動電話
    簡訊翻拍畫面（詳臺灣基隆地方法院檢察署97年度相字第18
    4號相驗卷一第11、17-1～23、38～43、51～52、91～105、
    116、117、148～156、188～191、251～253、254～259、28
    4～286、287～288、295 頁）、基隆市警察局97年7月3日現
    場勘察報告、刑案現場測圖、現場勘察照片（詳97年度相字
    第184號相驗卷二第2～101 頁）、通聯調閱查詢單、雙向通
    聯紀錄（詳97年度相字第184號卷三第4～292 頁）、基隆市
    警察局重大刑案通報單、扣押物品清單（詳臺灣基隆地方法
    院檢察署97年度偵字第2364號偵查卷第18～26、30～31頁）
    等在卷足憑。又被害人許毓死亡之原因，經法務部法醫研
    究所鑑定人饒宇東解剖後研判死亡經過為「解剖研判經過(二)
    外傷證據：1.上半身所沾血液較多。2.左頸部一處深刺切創
    ，於上頸部左側耳朵正下方6公分之顎角下，橫向，長7公分
    ，由一段3公分及一段4公分之入口及出口所組成，創口深入
    4 公分，切斷最粗一根頸部肌肉，也切斷頸靜脈及外頸動脈
    致大出血。該刺切創係（死者方向）左往右之方向，嫌犯右
    手持刀，面對面。3.另有一條淺劃創，長10公分，在右鎖骨
    上方。4.左無名指指甲基部一處削皮創，可視為抵抗傷。5.
    腳部無皮下出血。6.頭部無明顯皮下出血。死亡經過研判(一)
    嫌犯自首稱：死者於駕駛座轉向右後方，與右後座之嫌犯面
    對面。(二)致命刺切創在左頸部，嫌犯右手持刀，可以符合。
    無鈍器傷。(三)切斷頸部大血管而很快大出血。(四)有吸食安非
    他命。(五)認為一個人也可以獨力完成。鑑定結果：死者許毓
    ，男37歲，因左頸刺切創切斷頸動脈及頸靜脈，致出血性
    休克而死亡。」有法務部法醫研究所 (97）醫鑑字第097110
    0943號解剖報告書及鑑定報告書（詳上開相驗卷一第251～2
    59頁）在卷可稽，足證被害人許毓之死亡結果確係遭被告
    持尖刀刺切左頸部切斷左頸部動脈及靜脈致大量出血休克死
    亡，且有相當因果關係。
二、按殺意之有無，雖不以兇器之種類及傷痕之多少等，為絕對
    之認定標準，但加害人下手之部位、用力之程度，仍非不可
    藉為判斷有無殺意之心證依據。查被告為成年人，有相當豐
    富之社會經驗，其於警、偵訊及本院應訊中均答辯正常，對
    於案發過程描述清楚、詳盡，足認其行為時之心智能力並無
    何缺陷或障礙，而頸部乃人體之重要部位，滿佈頸動脈與頸
    靜脈，被告持尖銳之刀子刺向被害人頸部之部位，將導致切
    頸動脈、頸靜脈而大量出血死亡結果之發生，被告對此應有
    所認識，再就被害人許毓致命之左頸部刀傷觀之，乃係一
    處深刺切創，於上頸部左側耳朵正下方6 公分之顎角下，橫
    向，長7公分，由一段3公分及一段4 公分之入口及出口所組
    成，創口深入4 公分，切斷最粗一根頸部肌肉，也切斷頸靜
    脈及外頸動脈，足見被告下手之重、殺意之堅至明。再參酌
    被告於偵查中亦自承：「我沒有準備要殺他（指許毓），
    只是將刀子放在車上防他，因為我知道他好像跟我女朋友有
    染。」、「我怕如果我跟他吵架，打不過他，到時候要拿這
    把刀子防他」等語，證人吳佩季亦於偵查中證述：「（問：
    乙○○有無跟你說過，他對許毓跟賴翊庭在一起不滿？）
    有，說過1、2次。」、「（乙○○在跟你說此事時，他有無
    很生氣？）還好，但是乙○○有叫許毓是『垃圾』。」、
    「（乙○○有無跟你說過他很想殺許毓？）乙○○說最好
    不要被他抓到。」、證人黃清標於偵查中證述：「乙○○之
    前有跟我說，他的女朋友被許毓拐去，他最近很失意，什
    麼都沒有，．．．乙○○好像很喜歡那個女子，．．．乙○
    ○說很氣許毓．．．」、「乙○○說他很氣許毓，要將
    許毓峰之的腳筋挑斷．．．」、「．．．乙○○是當著吳季
    佩的面跟我說的．．．」等語（詳97年度相字第184 號相驗
    卷一第33、45、57、211、212頁），是被告對死者奪其女友
    已懷恨在心許久，再由上開兇器種類、被害人負傷部位、被
    告所為手段等情綜合觀之，更足認被告有殺人之犯意。被告
    嗣後雖又辯稱：當時伊坐在車內後座中間位置閉目並向許毓
    質問，是否在發簡訊給賴翊庭後，睜開眼睛看見許毓手
    持尖刀欲刺向他，伊才用雙手抱住許毓頭部，2 人因此在
    車內為搶奪尖刀而互相抱住，並均因起身而頭部撞及車頂，
    嗣兩人均在後座，許毓手持之尖刀掉落在伊腳邊，伊右手
    拾起後，因要起身，需右手撐住身體，故將右手中之尖刀換
    至左手，且左手環繞在許毓頭部後方，不知何故尖刀刺中
    許毓頸部云云，然查，本案係經被告自行至臺北縣政府警
    察局海山分局自首供出作案過程，據被告於警詢時所供稱：
    「．．．他就坐在駕駛座忽然轉身右手拿1 把刀往我的臉刺
    過來，我看到馬上就用雙手抓住他持刀的右手，然後用左手
    夾住他的頭往我坐的方向夾在駕駛座右方座椅的後背處，當
    時他持刀的右手鬆掉，那把刀掉到我的座位坐墊下，我就用
    右手撿起那把刀往他的身上刺下去，．．．」、繼之於97年
    5月29 日偵查中復稱：「我左手勒住他脖子，我就住往他的
    脖子刺下去」等情（詳97年度偵字第2364號偵查卷第10頁、
    97年度相字第184號卷一第26 頁），再參酌許毓經法務部
    法醫研究所鑑定人饒宇東解剖研判「左頸部一處深刺切創，
    於上頸部左側耳朵正下方6公分之顎角下，橫向，長7公分，
    由一段3公分及一段4公分之入口及出口所組成，創口深入4
    公分，切斷最粗一根頸部肌肉，也切斷頸靜脈及外頸動脈致
    大出血。該刺切創係（死者方向）左往右之方向，嫌犯右手
    持刀，面對面」、「致命刺切創在左頸部，嫌犯右手持刀，
    可以符合。」等情，是被告上開辯稱，顯係事後卸責之矯詞
    ，不足採信。綜上，被告犯行堪以認定，應依法論科。
三、核被告所為，係犯刑法第271條第1項之殺人罪。又被告於犯
    罪後，在有偵查犯罪職權之公務員或機關發覺前，即向承辦
    員警和盤托出全部案情及作案過程，自承犯罪並願接受裁判
    ，有警詢筆錄在卷可按，是被告所為，與自首之要件相符，
    應依刑法第62條前段之規定減輕其刑。又查被告前曾因如事
    實欄所載之案件，於96年7月16 日執行完畢，有臺灣高等法
    院被告全國前案記錄表乙紙可按，其受有期徒刑之執行完畢
    ，5 年以內故意再犯本件有期徒刑以上之罪，為累犯，依法
    加重其刑（法定刑死刑、無期徒刑不得加重其刑），並依法
    先加後減之。爰審酌被告與被害人許毓間平時之來往關係
    ，被告因懷疑被害人許毓奪其前女友而對被害人許毓懷
    恨在心，於施用毒品後在車上又懷疑被害人許毓發送簡訊
    予其前女友而與被害人許毓發生爭吵，無暇深慮，終鑄此
    大錯，致被害人家屬永遠痛失親人此一無法彌補之後果，犯
    罪情節實為重大，且尚未與被害人家屬達成和解，賠償被害
    人家屬所受之損害，惟被告於犯後尚能自首坦認犯行，犯後
    態度堪稱良好等情，量處如主文所示之刑。
四、至扣案之尖刀1 把，係犯罪行為人即被告所有，且係供被告
    犯本案殺人罪所用之物，應依刑法第38條第1項第2款之規定
    ，併予宣告沒收。至扣案之衣、褲、拖鞋、手錶、項圈，分
    係被告與死者所穿戴，另扣案之注射針筒1 支係死者所有，
    核其等性質，均非屬違禁物，亦非供本案犯罪所用之物，爰
    不予以宣告沒收。
據上論斷，應依刑事訴訟法第299第1項前段，刑法第271條第1項
、第47條第1項、第62條前段、第38條第1項第2款，判決如主文
。
本案經檢察官甲○○到庭執行職務。
中    華    民    國    97    年    10    月    30    日
                  刑事第三庭審判長法    官  鄭景文
                                  法    官  黃永定
                                  法    官  林淑鳳
以上正本證明與原本無異。
如不服本判決應於收受本判決後10日內向本院提出上訴書狀，其
未敘述上訴理由者，並得於提起上訴後10日內向本院補提理由書
狀（均須按他造當事人之人數附繕本）「切勿逕送上級法院」。
中    華    民    國    97    年    11    月    4     日
                            書 記 官  王靜敏
附錄論罪法條：
中華民國刑法第271條第1項
（普通殺人罪）
殺人者，處死刑、無期徒刑或 10 年以上有期徒刑。
前項之未遂犯罰之。
預備犯第 1 項之罪者，處 2 年以下有期徒刑。


司法院資訊處製作；財團法人民間司法改革基金會備份。
